【裁判字號】    89,上訴,1180
【裁判日期】    890731
【裁判案由】    違反毒品危害防制條例
【裁判全文】
臺灣高等法院高雄分院刑事判決    八十九年度上訴字第一一八號
    上  訴  人  臺灣高雄地方法院檢察署檢察官
    被      告  甲○○
右上訴人因違反毒品危害防制條例案件，不服臺灣高雄地方法院八十九年度易字第二
八七一號中華民國八十九年七月三十一日第一審判決（起訴案號：臺灣高雄地方法院
檢察署八十九年度偵字第一二二七四號），提起上訴，本院判決如左：
      主  文
上訴駁回。
      理  由
一、公訴意旨略以：被告甲○○基於幫助友人方嘉圓施用第一級毒品海洛因之犯意，
    自民國八十九年（起訴書誤載為八十八年）二月間至同年五月三十日止，先後四
    次在高雄市○○路國慶加油站附近，向綽號「哥仔」之人購買海洛因，供方嘉圓
    施用，每次新臺幣（下同）五百元，嗣於八十九年五月三十日十二時五十分許，
    被告向綽號「哥仔」之人購得海洛因，欲供方嘉圓施用時，為警查獲，而認被告
    涉犯幫助施用第一級毒品罪嫌云云（公訴人於證據並所犯法條欄誤載為毒品危害
    防制條例第十條第二項）。
二、按刑法第五十六條所謂「同一之罪名」，係指基於概括之犯意，連續數行為，觸
    犯構成犯罪要件相同之罪名者而言，司法院大法官會議釋字第一五二號著有解釋
    ；依照該解釋，關於刑法及特別刑法上連續犯之適用範圍及其標準，連續犯須基
    於概括之犯意，則既遂犯、未遂犯、預備犯、陰謀犯、單獨犯、共犯（包括教唆
    、幫助犯），如行為人基於概括之犯意，連續數行為而犯同一罪名者，當成立連
    續犯（參照最高法院六十七年六月二十日六十七年度第六次暨第七次刑事庭庭推
    總會議決議(一)）；次按毒品危害防制條例修正公布後，檢察官對於施用第一、二
    級毒品案件之被告提起公訴，必以該被告曾遭同條例相關規定執行觀察、勒戒處
    分為其前提要件，此觀之毒品危害防制條例第二十條、第二十三條法文規定自明
    。又犯施用第一、二級毒品之罪者，檢察官應先將被告送勒戒處所觀察、勒戒，
    而毒品危害防制條例修正施行前繫屬審判中之案件，始應由法院依修正後規定處
    理之，若同條例修正施行前繫屬偵查中之案件，縱已偵查終結，但案件仍在檢方
    尚未繫屬法院時，則應由檢察官依修正後之規定處理之，毒品危害防制條例第二
    十條第一項、第三十五條第二、三款亦分別有明文。是毒品危害防制條例修正施
    行後，施用第一、二級毒品案件之被告，如未經依法送觀察、勒戒處分，檢察官
    即逕行提起公訴，其起訴應屬違背程序，法院應依刑事訴訟法第三百零三條第一
    款諭知不受理之判決，且依同法第三百零七條規定，就該不受理判決得不經言詞
    辯論為之。
三、訊據被告堅決否認有幫助方嘉圓施用毒品之情事，辯稱：伊與友人方嘉圓各出資
    五百元，再以該合資之一千元共同向綽號「哥仔」之人購買海洛因一小包後，渠
    二人再瓜分該一小包之海洛因，以注射之方式施用而已等語。經查：
    （一）被告於八十九年五月三十日經警逮捕後，因自八十九年二月間起至同年五
          月三十日止，連續在自用小客車上施用海洛因之行為，業經臺灣高雄地方
          法院於八十九年五月三十日以八十九年度毒聲字第四二六五號裁定送觀察
          、勒戒，並因其有繼續施用毒品傾向，經臺灣高雄地方法院於八十九年六
          月二十日以八十九年度毒聲字第四七一０號裁定送強制戒治，現尚於臺灣
          屏東戒治所強制戒治中之事實，有上開裁定各一份及原審法院被告院內索
    引卡紀錄表各一紙在卷可稽（見原審卷第三頁、第十五頁至第十七頁），
          足見被告有施用第一級毒品海洛因行為甚明。
    （二）方嘉圓係自八十九年一月份開始注射海洛因之情，業據證人方嘉圓於警訊
          時陳述在卷（見警卷第三頁反面），而被告亦供承與方嘉圓自八十九年二
          月間起至同年五月三十日被查獲止，前後共計合資四次購買安非他命（見
          偵查卷第十三頁反面），顯然被告係自八十九年二月間起始共同出資購買
          海洛因幫助方嘉圓施用海洛因。雖方嘉圓於原審審理時陳稱八十八年五月
          三十日買回來就被警查獲（見原審卷第二十二頁），但被告與方嘉圓係於
          八十九年五月三十日被警查獲之事實，有搜索扣押證明筆錄一紙在卷為證
          （見警卷第五頁），顯然被告確係於八十九年五月三十日為警查獲，方嘉
          圓於原審審理時所述應係誤載。是被告係自八十九年二月間起至八十九年
          五月三十日止涉犯幫助方嘉圓施用海洛因，要可認定。公訴人認被告係自
          八十八年二月間起至五月三十日涉犯協助施用毒品海洛因，亦屬誤會。
    （三）被告涉犯幫助方嘉圓施用第一級毒品海洛因之犯罪時間既係自八十九年二
          月間起至同年五月三十日止，顯與上揭被告連續施用第一級毒品海洛因之
          犯罪時間即八十九年二月間起至同年五月三十日止重疊在內；又依上開單
          獨犯與幫助犯亦得成立連續犯之實務見解，堪認被告施用暨幫助施用第一
          級毒品海洛因之時間緊接，應堪認定。被告上揭連續施用第一級毒品與涉
          犯幫助施用第一級毒品之行為間，時間緊接且基本犯罪構成要件相同，顯
          係出於概括之犯意為之，自應構成連續犯，而依刑法第五十六條之規定，
          當從重論以毒品危害防制條例第十條第一項之施用第一級毒品罪，被告所
          犯上開施用第一級毒品罪，現既尚在強制戒治中，自應由檢察官於被告戒
          治期滿後再為適當之處分，顯然檢察官逕向臺灣高雄地方法院起訴，其起
          訴應屬違背程序。
四、上訴人臺灣高雄地方法院檢察署檢察官以施用毒品犯行與幫助施用毒品犯行不一
    ，難以連續犯論之，且顯然鼓勵施用毒品者相互幫助購買毒品，方便施用毒品，
    與消弭施用毒品之惡風相抵觸，不服原審之判決，指摘原判決不當，為無理由
    ，應予駁回。
六、據上論斷，應依刑事訴訟法第三百六十八條，判決如主文。
本案經檢察官張其主到庭執行職務。
中    華    民    國     八十九     年       十       月     十一   日
                              臺灣高等法院高雄分院刑事第五庭
                                  審判長法官  吳水木
                                        法官  惠光霞
                                        法官  陳朱貴
右正本證明與原本無異。
如不服本判決，應於判決送達後十日內向本院提出上訴狀，其未述理由者並應於提
出上訴狀後十日內向本院補提理由書（應附繕本)。
                                      書記官  呂素珍
中    華    民    國     八十九     年       十       月     十三   日
                                                                    Ｄ


司法院資訊處製作；財團法人民間司法改革基金會備份。
